【裁判字號】    97,訴,1248
【裁判日期】    980630
【裁判案由】    侵權行為損害賠償
【裁判全文】
臺灣臺南地方法院民事判決              97年度訴字第1248號
原      告  甲○○○○○○
訴訟代理人  楊昌禧律師
            梁育誠律師
被      告  台南縣玉井鄉農會
法定代理人  乙○○
訴訟代理人  禎和律師
上列當事人間請求侵權行為損害賠償事件，經本院於民國98年6
月11日言詞辯論終結，判決如下：
    主  文
原告之訴及假執行之聲請均駁回。
訴訟費用由原告負擔。
    事實及理由
一、原告起訴主張：
  (一)原告於民國97年6月6日向被告訂購愛文芒果5箱、玉文六號
    芒果308箱，金煌芒果308箱（下稱系爭芒果），計新台幣（
    下同）233,000元，以便運至新加坡出售。被告於97年7月6
    日進行包裝，同月8日裝船，該批芒果於同月15日運抵新加
    坡，經過報關檢驗，於同月17日準備交貨予新加坡購買者，
    竟發現被告交付之芒果，有腐爛及斑點，無法出售，經詢問
    被告處理方式，最後送廢棄物處理。
  (二)被告交付之芒果，發生腐爛及斑點，研判其原因為以內銷滯
    銷之芒果，轉為外銷，此從被告交付之芒果，係以內銷箱包
    裝出口，而非外銷紙箱包裝，足資證明，加以該內銷芒果在
    冷藏庫存放過久，運至新加坡時，己進入老化期，公證報告
    亦指出，該批芒果之腐壞，起因於過熟的因素，在運送前和
    運送中逐漸變壞，有公證報告可按，足見係因可歸責於被告
    之事由所造成。
  (三)兩造系爭買賣之標的物為供外銷之芒果。
    1.解釋當事人契約，應以當事人立約當時之真意為準，而真
      意何在，又應以過去事實及其他一切證據資料為斷定之標
      準，不能拘泥文字致失真意，最高法院39年台上字第1052
      號著有判例，依下列所示之事實及證據資料，足見本件兩
      造系爭買賣之標的物確係供外銷之芒果。
      (1)原告向被告訂購本件系爭芒果，即明示供外銷之用，被
        告知悉始提出外銷報價/訂購單，並以其上所列價格為
        據計算本件之買賣價格，即被告計算本件之買賣價格，
        係以外銷價格為據。
      (2)芒果因內、外銷之區別，其所需作業流程即有不同（見
        原告98年1月8日準備書(二)狀附表），價格自有所差異，
        依上開外銷報價/訂購單所示，其中金煌芒果之報價為
        每公斤52元，遠高於報價當日（97年5月30日）金煌芒
        果之水果交易價格（上價45元，中價28元，下價10元）
        ，足見上開報價即包含外銷之處理費用，而為外銷價格
        。
      (3)被告自承係委由專業外銷廠商即訴外人劉文貴提供挑選
        系爭芒果。
      (4)原告於97年7月2日將裝船通知單送交被告及97年7月7日
        裝櫃時，被告均未表示系爭芒果非供外銷之用，反之，
        更於裝櫃時表示冷藏溫度設定過高，系爭芒果運送出國
        貨櫃冷藏溫度應設定為6-7度C，方能保持芒果之新鮮度
        ，並以訴外人劉文貴為證。
    2.書據之內容，兩造互有爭執者，自應首先用通常文義以為
      解釋，最高法院4年度上字第975號判決要旨揭釋甚詳。當
      事人主張有利於己之事實者，就其事實有舉證責任，民事
      訴訟法第277條定有明文。本件兩造就原告提出之外銷報
      價/訂購單是否係針對買賣供外銷水果之報價、訂購而為
      ，亦或是供內、外銷之水果均適用，有所爭執，依上開判
      決要旨所示，自應首先用通常文義以為解釋外銷報價/訂
      購單既載明「外銷」，自應係適用於買賣供外銷水果之報
      價、訂購始為常態，是被告主張該外銷報價/訂購單無論
      供內、外銷水果均有其適用，自應就此有利於己且變態之
      事實，負舉證之責，而非由原告負舉證責任，惟被告始終
      無法舉證以實其說，故其主張自不足採。
    3.被告訴訟代理人於本院審理時，就系爭外銷報價/訂購單
      ，均表示係被告參考外銷價格之報價（見本院98年2月19
      日、98年3月26日言詞辯論筆錄），足見系爭外銷報價/訂
      購單，其上之價格確為外銷價格無疑，而水果之價格既有
      內、外銷之區分，自是因其處理作業流程及所需成本費用
      不同所致，否則何以為內、外銷價格之區別，故被告之抗
      辯顯自相矛盾，並非實在，不足採信。
    4.買賣之債權契約並非要式行為，除第166條情形外，自無
      須以訂立書據為其要件，苟有其他證據方法，足以證明確
      有買賣事實，則因買賣所發生之債務關係，即不容藉口無
      書據而任意否認。此有最高法院18年度上字第2956號判例
      可稽，蓋如前所述，兩造既合意系爭買賣之標的物為供外
      銷之芒果即八分熟之硬熟果並經溫湯處理、益收處理、預
      冷等程序，是被告依約則應給付供外銷之芒果，至為顯然
      ，依上開判例所示，被告自不得以未明文約定為由作為卸
      責之詞，故被告之抗辯自不足採。
    5.綜上所述，足見兩造系爭買、賣之標的物確為供外銷之芒
      果，並非如被告主張僅係一般買賣，至為顯然。
  (四)系爭芒果之腐壞可歸責於被告。
    1.如前開所述，本件兩造系爭買賣之標的物係供外銷之芒果
      ，是被告依約自應交付可供外銷之芒果，依相關文獻（見
      原證四、五、十四號），外銷之芒果應以八分熟之硬熟果
      為之，而非內銷軟熟果，且需經溫湯處理、益收處理、預
      冷等程序，次依相關文獻及證據（見原證四、六、七、八
      號），足見該等芒果之保存溫度為13度C左右，至6-7 度C
      則係芒果之軟熟果的保存溫度，本件因被告交付之系爭芒
      果並非供外銷之八分熟的硬熟果，而係內銷軟熟果，此由
      被告主張之保存溫度為6-7度C及其他陳述即足為證，故置
      於13度C保存溫度下，自會如公證報告所示，因過熟之因
      素，而發生腐爛及斑點，由此足見系爭芒果之腐壞係因可
      歸責於被告之事由所造成，至為灼然
    2.原告初次從事芒果外銷貿易，信賴被告長年經銷芒果之專
      業，自會提供可供外銷之芒果，故未載明。惟如前所述，
      兩造既合意系爭買賣之標的物為供外銷之芒果，而供外銷
      之芒果應以八分熟的硬熟果為之，非內銷軟熟果，是系爭
      買賣契約雖未明文載明，惟被告依約仍應給付可供外銷之
      芒果即八分熟之硬熟果，至為灼然，故被告之抗辯並不足
      採。
    3.依前開相關文獻，足見供外銷芒果即八分熟之硬熟果之保
      存溫度確為13度C左右。被告所舉之例僅係個案，且由該
      等出口報單亦無法得知該等芒果之種類、狀況及經過何種
      處理程序，是被告所舉之例自不足為證。另依被告提供予
      原告之宣傳目錄，其上亦明確記載芒果之最適儲藏溫度為
      13度C，是被告之抗辯，豈非自相矛盾，故被告之抗辯實
      不足採。
    4.被告主張原告運至新加坡後部分芒果出現初期之腐爛，顯
      係原告運送管理維護不當所致云云，惟：
      (1)被告所交付之系爭芒果確係內銷之軟熟果，而系爭貨櫃
        運送時之溫度為12度C，按低溫可延遲老化、後熟、代
        謝之進行，系爭貨櫃運送之冷藏溫度12度C，雖高於軟
        熟果之保存溫度，惟相較於室外溫度自屬低溫，是系爭
        芒果雖屬軟熟果，惟於該等冷藏溫度下其老化速度自會
        減緩、遲延，雖不致於完全腐爛敗壞，仍會如系爭公證
        報告所示因過熟之因素，而發生腐爛及斑點。倘被告所
        交付之系爭芒果為供外銷之八分熟硬熟果，於該等適當
        運送條件下，自不會有過熟之現象，由此足見，被告之
        抗辯，並非實在，自不足採。
      (2)由系爭公證報告可見與系爭芒果置於同一貨櫃之果皮
        25% 轉熟之硬熟木瓜（保存溫度為12度C左右），其品
        質仍屬良好，並未發生任何腐爛及斑點，足見原告裝貨
        之貨櫃所設定之冷藏溫度並無過高，亦無如被告主張有
        任何運送管理維護不當之情事，系爭芒果之所以發生腐
        爛及斑點，實肇因於被告所交付之芒果係內銷之軟熟果
        而非八分熟之硬熟果，出現過熟之現象所致。
      (3)另系爭芒果於97年7月7日裝櫃時，係由被告之3名員工
        負責堆疊裝櫃，於裝櫃完畢即將貨櫃門予以鉛封，除海
        關檢驗外，需至目的地始能啟封，另該貨櫃裝載量約該
        貨櫃容積量之65%，並未滿櫃，冷藏溫度為12度C，同前
        所述，同一貨櫃之硬熟木瓜仍屬良好，足見系爭貨櫃於
        運送時並無任何管理不當情事，倘被告之抗辯可採，則
        系爭芒果之所以發生腐斕及斑點，豈非係被告員工於裝
        櫃時，堆疊不當所致，是被告之抗辯，不足採信。
    5.綜上所述，足見被告之抗辯並不足採，系爭芒果之腐壞，
      起因於過熟的因素，在運送前和運送中逐漸變壞，實肇因
      於被告未依約交付供外銷之芒果而交付內銷軟熟果所致，
      故系爭芒果之腐壞自應歸責於被告。
  (五)原告就系爭芒果腐壞所生之損害得向被告求償。
    1.原告自97年6月6日向被告訂購系爭芒果，於97年7月4日至
      同年月6日之期間內，曾數度前往被告農會要求檢視系爭
      芒作業流程，惟被告之員工即訴外人張平山秘書屢次藉詞
      推託，並向原告表示，「你什麼都不懂，一切相信我們農
      會幾十年的經驗及專業」等語，至97年7月7日交貨當日，
      原告曾向訴外人張平山質疑(1)農委會規定外銷芒果重量，
      不同品種是不同重量，愛文芒果是每箱5公斤，金煌芒果
      是每箱9公斤。(2)系爭紙箱沒有標示產地與保存溫度等問
      題，張平山秘書仍以上開言語回應搪塞原告，是被告主張
      原告業已驗收完畢等語，實屬不當。
    2.再者，同前所述，本件兩造買受之標的物係供外銷之芒果
      ，是被告依約自應交付可供外銷之芒果即相關處理之八分
      熟的硬熟果，而非內銷軟熟果，因此，被告所交付之芒果
      如非屬八分熟之硬熟果，縱該等芒果外觀並無任何瑕疵、
      腐斕、斑點等現象，仍屬非依債務本旨而為給付，即屬不
      完全給付，原告因此所受之損害自得依民法第227條之認
      定，請求被告賠償，與民法第373條危險負擔之規定無涉
      ，故被告上開主張即屬無據，不足為採。
    3.是以，原告因被告未依債務本旨而為之給付，受有如下之
      損害：(1)台灣部分：貨款233,000元，海運費43,540
      元，台灣出口費28,625元，營業費用65,068 元，(2)
      新加坡部分：進口費32,890元，炭疽病斑檢查費
      47,205元，營業費用101,221元，合計551,549元，自應
      由被告賠償。
  (六)並聲明：1.被告應給付原告新台幣551,549元，及自本訴狀
    繕本送達之翌日起至清償日止按年息百分之5計算之利息；
    2.原告願供擔保，請准予宣告假執行。
二、被告則以：
  (一)稱買賣者，謂當事人約定一方移轉財產權於他方，他方支付
    價金之契約；當事人就標的物及其價金互相同意時，買賣契
    約即為成立；又買賣標的物之利益及危險，自交付時起，均
    由買受人承受負擔，民法第345條、第373條分別定有明文。
  (二)原告於97年6月間向被告訂購愛文芒果、玉文六號芒果及金
    煌芒果，價金為233,000元，被告依約於同年7月7日在被告
    農會集貨場（即農會處所）交付原告，並經原告驗收裝櫃完
    畢，本件買賣業已完成，系爭芒果之利益及危險，依前開規
    定，自交付原告時起應由原告負擔；至原告買受系爭芒果後
    ，將芒果運至他處或外銷出國，已非本件買賣契約之範圍，
    自應由原告自行管理維護，若因原告管理存放不當致系爭芒
    果腐壞，亦與被告無關。
  (三)就原告起訴所指，被告駁斥如下：
    1.原告訂購之系爭芒果，被告農會係委由專業外銷廠商即訴
      外人劉文貴提供挑選，品質優良，是97年7月7日被告交付
      系爭芒果予原告裝櫃時，均屬正常品，絕無有腐爛、斑點
      或過熟現象，上開事實有訴外人劉文貴可證；且當日交付
      系爭芒果時，原告在場驗收並無任何瑕疵，亦有被告承辦
      人即訴外人張平山在場陪同為證，足認被告於當日所交付
      之系爭芒果並無瑕疵。
    2.97年6、7月間芒果尚未進入盛產期，況今年度之芒果產量
      ，因氣候及雨量等因素影響，均有遞減趨勢，根本無滯銷
      問題，原告稱以內銷滯銷芒果轉為外銷，顯非事實；且被
      告農會用以包裝運送之外箱，均係向專業紙廠正隆公司訂
      購，並無差異，原告稱被告所交付之芒果，係以內銷箱包
      裝出口，而非外銷紙箱包裝，誠屬莫名。
    3.原告於受領系爭芒果後，將系爭芒果運送出國，有關之運
      輸、出口報關及船運等程序，均由原告自行負責處理，被
      告無從干涉，此由原告所提出之出口報單貨物輸出人為原
      告即明；而被告於97年7月7日將系爭芒果交付原告裝櫃時
      ，被告承辦人即訴外人張平山發現原告之貨櫃設定冷藏溫
      度13度C偏高，曾當場建議原告運送芒果之最佳冷藏溫度
      應設定在6度C-7度C間，方能保持芒果之新鮮度，詎原告
      堅持己見，並以貨櫃冷藏溫度一經設定，無法立即更改為
      由，未予採納；故系爭芒果於運送數日後發生腐斕及斑點
      ，究其原因應係原告裝貨之貨櫃所設定之冷藏溫度過高，
      加上原告選擇船連將芒果運抵新加坡時須長達8天之久，
      致系爭芒果冷藏溫度過高又運送數日悶處高溫而產生過熟
      腐壞，原告顯應自負其責，甚原告於當地送請檢驗時，距
      離系爭芒果出貨、裝櫃時間，更已長達12天之久，上情有
      原告所提出之報告書記載『2008年7月18日著手調查』、
      『室外溫度29.3度C，櫃內溫度14.5-14.9度C』為佐，是
      系爭芒果之腐壞及斑點等情，乃原告運送存放保鮮不當所
      致，與被告並無關連。
    4.原告所提之公證報告，非屬官方正式文件，且未經我國駐
      外單認證，被告否認真正，甚退萬步言，其內容至多僅能
      初估系爭芒果運抵目的地後所見聞之現象，並無法證明原
      告主張之損害與被告有何因果關連。另原告主張提出之損
      害單據，被告否認真正，亦與被告無關。
  (四)本件芒果買賣契約，雙方並無擔保外銷之約定合意。
    1.原告向被告訂購三種不同種類名果（愛文、玉文六號、金
      煌），僅金煌芒果於97年5月30日有報價訂購單（原告係
      於97 年6月6日方為訂購），揆其內容極為簡陋，僅有重
      量及單價之記載，並無擔保外銷或供外銷之用之約定，更
      無原告所稱須經外銷處理程序即溫湯處理、益收處理及預
      冷等程序之約定記載，故從金煌芒果訂購單文義，根本無
      雙方擔保外銷之約定合意，已至為顯明，遑論其他未有訂
      購單之愛文、玉文六號芒果。
    2.至原告爭執之金煌芒果傳真訂購單，雖有外銷報價字樣，
      然此僅為被告參考一般外銷價格來計算報價（按被告於傳
      真報價後，至原告決定訂購或交貨時，往往有相當期間，
      此期間價格上漲變化，須被告自行吸收，故被告以一般外
      銷價格作為參考報價，並不違常理），非謂買賣契約內容
      ，即係雙方合意約定擔保外銷，此從系爭報價訂購單內容
      並無任何擔保外銷之約定即明；另依原告指稱供外銷之芒
      果，須經溫湯處理、益收處理、預冷等程序，可知其程序
      繁瑣複雜、費用不疵，衡情本件芒果買賣，雙方若有約定
      須經原告所述之外銷處理程序，則出售之芒果價格應相當
      高昂，然揆被告於97年5月30日報價單，金煌芒果每公斤
      報價僅為52元，至原告決定訂購日97年6月6日（即買賣契
      約合意日），金煌芒果於台北農產運銷公司之交易價格高
      達每公斤65元，97年6月間甚有高達每公斤75元者，均比
      被告之芒果出售價格高出甚多，顯徵被告出售之芒果尚低
      於同時期之交易行情，根本未有原告所稱外銷處理程序之
      額外費用（即無原告所稱外銷處理程序費用之計價），足
      證兩造並無就系爭芒果有擔保外銷且須經外銷處理程序之
      特別約定，本件原告主張顯無理由。
    3.再衡之情理，買賣雙方若有擔保外銷之約定，為釐清買賣
      雙方責任歸屬，避免日後爭執，雙方理應於買賣契約，載
      明擔保外銷，且應就出售之標的須經如何外銷處理程序、
      日後如何運送、運送環境條件、擔保期限及外銷處理程序
      之費用等果有訂購單；其餘皆無，亦無任何書面契約，且
      訂購單內容極為簡單，未有任何擔保外銷之約定，更未有
      任何外銷處理、流程及費用之相關約定，顯僅為一般買賣
      交易，原告主張有擔保外銷之約定，洵無可採。
  (五)本件原告請求損害賠償並無理由。
    1.被告於97年7月7日交付予原告之系爭芒果，係向專業廠商
      採購品質優良，並經原告驗收確認無誤，為原告於本院多
      次開庭審理時所不爭，且原告復於辯論意旨狀自承97年7
      月4日至同年月6日多次前來檢視系爭芒果，足認系爭芒果
      並無瑕疵並經原告驗收在案；另原告稱曾於97年7月2日將
      裝船通知單送交被告，被告否認之，蓋是否裝船運送乃原
      告個人行為與被告無關，更非買賣契約之內客，而系爭芒
      果原告是否運送出國，更與被告無關，且原告於驗收系爭
      芒果時，並無任何意見（原告臨訟翻稱被告員工即訴外人
      張平山藉詞推託搪塞，要屬無稽），亦從未表示系爭芒果
      有任何瑕疵，被告承辦人僅於原告裝櫃時建議適當之冷藏
      溫度，然原告是否採用，被告無權置喙。
    2.被告交付系爭芒果予原告時，系爭芒果並無腐爛、斑點或
      過熟現象，此為兩造交付時所確認無誤，並經原告收受裝
      櫃（蓋系爭芒果若有腐爛、班點或過熟現象，或係屬泛紅
      之軟熟果，因目視即可得知，則原告絕無可能收受），是
      原告日後如何處理、如何運送、如何保存冷藏等，皆應視
      原告個人需求妥善維護管理，本件原告稱其將系爭芒果運
      至新加坡後，系爭芒果有腐爛、斑點等情，若係為真，亦
      屬原告處理、運送、冷藏、貯存不當所致，然與被告實無
      關連。另原告稱依相關文獻，外銷之芒果應以八分熟之硬
      熟果，及應經溫湯處理、益收處理、預冷程序，及保存溫
      度為13度C等情，然一般文獻僅為參考資料，與實務運作
      條件非能等同適用，如外銷實務廠商「宏聯國際農業企業
      社」由高雄運送新鮮芒果至新加坡，多次於貨櫃設定之冷
      藏溫度設定為5度C之情，足認文獻資料未必正確，且非能
      適用於各種條件不同之水果外銷運送案例，再原告所稱縱
      認可採，亦與本件買賣契約並無約定擔保外銷，非屬外銷
      運送之情無關。
    3.買賣標的物之利益及危險，自交付時起，均由買受人承受
      負擔。民法第373條前段定有明文。被告交付之系爭芒果
      ，並無瑕疵暨經原告驗收無誤在案，則本件買賣業已完成
      ，系爭芒果之利益及危險，依前開規定，自交付原告時起
      應由原告負擔；至原告買受系爭芒果後，將芒果運至他處
      或外銷出國，已非本件買賣契約之範圍，自應由原告自行
      管理維護，若因原告管理存放不當或委託他人運送不當致
      系爭芒果腐壞，亦應由原告自行負擔。
    4.被告就原告提出之請求損害賠償單據，無論形式或實質內
      容皆否認真正，且同前所述，系爭芒果若有腐爛造成損害
      之情，亦與被告無關。
  (六)並聲明：1.原告之訴駁回；2.如受不利判決，請准供擔保免
    為假執行。
三、兩造不爭執事項：
  (一)被告於97年5月30日以原證九外銷報價/訂購單向原告報價，
    其上金煌芒果每公斤單價為52元。嗣原告於97年6月6日向被
    告訂購愛文芒果5箱、玉文六號308箱及金煌芒果308箱，價
    金為233,000元。前開三種芒果，僅金煌芒果於97年5月30日
    有報價訂購單，除此無其他任何買賣契約書。
  (二)系爭金煌芒果「外銷報價/訂購單」內容，並無「供外銷之
    芒果」或「芒果需經外銷程序處理」之文字記載。
  (三)97年7月7日被告於農會集貨場交付前開芒果予原告，經原告
    收受裝櫃，並由原告自行運離，原告於裝櫃時將系爭貨櫃設
    定冷藏溫度為13度C。
  (四)系爭芒果有經公證公司作成公證報告，被告就公證報告形式
    上真正不爭執。
四、兩造爭執事項：
  (一)系爭芒果之買賣契約，雙方有無擔保外銷之約定合意？兩造
    系爭買賣之標的物是否為供外銷之芒果？
  (二)本件原告請求損害賠償是否有理由？
五、本院判斷：
（一）按民事訴訟如係由原告主張權利者，應先由原告負舉證之
      責，若原告先不能舉證，以證實自己主張之事實為真實，
      則被告就其抗辯事實即令不能舉證，或其所舉證據尚有疵
      累，亦應駁回原告之請求。又原告對於自己主張之事實已
      盡證明之責後，被告對其主張，如抗辯不實，並提出新事
      實而為反對之主張者，則原告對其反對之主張，亦應負證
      明之責，此乃舉證責任分擔之原則；而原告於抗辯事實若
      無確實證明方法，或僅空言爭執者，當然認定其抗辯之事
      實非真正，而應為原告不利益之裁判（最高法院十七年度
      上字第九一七號、十八年上字第二八五五號、十八上字第
      一六七九號判例意旨參照）。本件原告既係主張依物之瑕
      疵損害賠償請求權及不完全給付損害賠償請求權提起本訴
      ，自應先就渠等有上開權利之要件負舉證之責。
（二）次按買賣之物，缺少出賣人所保證之品質者，買受人得不
      解除契約或請求減少價金，而請求不履行之損害賠償。出
      賣人故意不告知物之瑕疵者，亦同。民法第三百六十條固
      定有明文。惟依該條文之規定可知，物之瑕疵損害賠償請
      求權之要件，須買賣之物有缺少出賣人所保證之品質或出
      賣人故意不告知之瑕疵存在，買受人始得向出賣人請求損
      害賠償。
      (一)查原告主張被告於出售上開系爭芒果時，雙方以外銷用
        交付等情，已為被告所否認，而原告僅以金煌芒果於97
        年5月30日有報價訂購單，除此無其他任何買賣契約書
        ，而該訂購單有「外銷報價/訂購單」字樣即認被告應
        負有保證外銷責任，除此之外並未能舉證證明，惟被告
        抗辯：系爭金煌芒果雖有「外銷報價/訂購單」字樣，
        惟其內容，並無「供外銷之芒果」或「芒果需經外銷程
        序處理」之文字記載。
      (二)又查，被告於97年7月7日交付予原告之系爭芒果，係向
        專業廠商採購品質優良，並經原告驗收確認無誤，原告
        於本院多次開庭審理時亦未爭執，且原告復於辯論意旨
        狀自承97年7月4日至同年月6日多次前來檢視系爭芒果
        ，足認系爭芒果並無瑕疵並經原告驗收在案；另原告雖
        稱曾於97年7月2日將裝船通知單送交被告，惟被告否認
        之，按是否裝船運送乃原告個人行為，更非買賣契約之
        內容，而系爭芒果原告是否運送出國，更與被告無關，
        且原告於驗收系爭芒果時，並未表示系爭芒果有任何瑕
        疵，原告主張被告承辦人已知悉本件芒果係供外銷用，
        惟被告承辦人僅於原告裝櫃時建議適當之冷藏溫度，然
        原告是否採用，被告無權置喙。
      (三)原告稱其將系爭芒果運送出國至新加坡後，發現芒果有
        腐斕班點等情，然查被告交付系爭芒果予原告時，系爭
        芒果並無腐爛、斑點或過熟現象，此為兩造交付時所確
        認無誤，並經原告收受裝櫃，是原告日後如何處理、如
        何運送、如何保存冷藏等，皆應視原告個人需求妥善維
        護管理，本件原告稱其將系爭芒果運至新加坡後，系爭
        芒果有腐爛、斑點等情，若係為真，亦屬原告處理、運
        送、冷藏、貯存是否適當，尚難認與被告有直接關連。
        另原告稱依相關文獻，外銷之芒果應以八分熟之硬熟果
        ，及應經溫湯處理、益收處理、預冷程序，及保存溫度
        為13度C等情，然一般文獻僅為參考資料，與實務運作
        條件非能等同適用，被告抗辯：外銷實務廠商「宏聯國
        際農業企業社」由高雄運送新鮮芒果至新加坡，多次於
        貨櫃設定之冷藏溫度設定為5度C之情（詳被證三），足
        認文獻資料未必正確，且非能適用於各種條件不同之水
        果外銷運送案例，尚非不可採，況原告所稱縱認可採，
        惟本件買賣契約並無約定擔保外銷，則系爭芒果即難認
        有缺少出賣人所保證之品質或出賣人故意不告知之瑕疵
        存在，自不符合物之瑕疵損害賠償請求權之要件，從而
        原告主張依物之瑕疵擔保損害賠償請求權，自屬無據，
        應予駁回。
（三）又「因可歸責於債務人之事由，致為不完全給付者，債權
      人得依關於給付遲延或給付不能之規定行使權利；因不完
      全給付而生前項以外之損害者，並得請求賠償」，民法第
      二百二十七條固亦定有明文，惟依該條文之規定可知，不
      完全給付損害賠償請求權之要件須債務人有給付不完全之
      情，債權人始有權利請求賠償，而所謂給付不完全係指未
      依債務本旨為給付，而給付是否符合債務本旨自應以契約
      內容為認定依據，原告既主張依據不完全給付損害賠償請
      求權請求賠償，亦應先就被告之給付有不符債務本旨之情
      ，負舉證之責。原告主張被告有不完全給付之情，無非係
      以被告所交付予原告之金煌芒果之「外銷報價/訂購單」
      字樣為據，惟按解釋當事人之契約，應以當事人立約當時
      之真意為準，而真意何在，應以過去事實及其他一切證據
      資料為判斷之標準，不能拘泥於文字致失真意（最高法院
      十九年度上字第四五三號判例參照）。查本件兩造並未簽
      立任何文書契約，原告所執之系爭金煌芒果「外銷報價/
      訂購單」其內容，亦無「供外銷之芒果」或「芒果需經外
      銷程序處理」之文字記載。再衡之一般常情，買賣雙方若
      有擔保外銷之約定，為釐清買賣雙方責任歸屬，避免日後
      爭執，雙方理應於買賣契約，載明擔保外銷，且應就出售
      之標的須經如何外銷處理程序、日後如何運送、運送環境
      條件、擔保期限及外銷處理程序之費用等約定，惟查本件
      僅有訂購單，此外無任何書面契約，且訂購單內容極為簡
      單，未有任何擔保外銷之約定，更未有任何外銷處理、流
      程及費用之相關約定，顯僅為一般買賣交易，原告主張有
      擔保外銷之約定，洵無可採。被告抗辯該農會內外銷均以
      「外銷報價/訂購單」處理，並未分內外銷不同之訂購單
      ，原告始終未能舉證被告該「外銷報價/訂購單」係僅供
      外銷用，且有保證外銷之效用，未供內銷外之證據，揆之
      上開判決意旨，自難認單以金煌芒果「外銷報價/訂購單
      」一紙之外銷報價/訂購單，即認被告有擔保原告外銷全
      程之危險負擔，準此，兩造並無就系爭芒果有擔保外銷且
      須經外銷處理程序之特別約定，本件原告主張顯無理由。
（四）又稱買賣者，謂當事人約定一方移轉財產權於他方，他方
      支付價金之契約；當事人就標的物及其價金互相同意時，
      買賣契約即為成立；又買賣標的物之利益及危險，自交付
      時起，均由買受人承受負擔，民法第345條、第373條分別
      定有明文。原告於97年6月間向被告訂購愛文芒果、玉文
      六號芒果及金煌芒果，價金為233,000元，被告依約於同
      年7月7日在被告農會集貨場（即農會處所）交付原告，當
      日交付系爭芒果時，原告在場驗收並無任何瑕疵，亦有被
      告承辦人即訴外人張平山在場陪同，足認被告於當日所交
      付之系爭芒果並無瑕疵，並經原告驗收裝櫃完畢，本件買
      賣業已完成，系爭芒果之利益及危險，依前開規定，自交
      付原告時起應由原告負擔；至原告買受系爭芒果後，將芒
      果運至他處或外銷出國，已非本件買賣契約之範圍，自應
      由原告自行管理維護，被告既已依約交付芒果，即屬符合
      兩造間債之本旨，並無不完全給付之情事可言，原告自不
      得再執系爭金煌芒果「外銷報價/訂購單」之文字記載即
      謂被告有不完全給付，從而，原告主張被告應依不完全給
      付損害賠償請求權之規定，訴請被告賠償云云，即屬無據
      ，不足採信。
四、綜上所述，本件原告既未能舉證證明被告所交付予原告之芒
    果有缺少保證之品質或故意不告知之瑕疵存在，其給付顯已
    符合被告所應給付義務之本旨並無不完全給付之情事，從而
    ，原告自無從對被告主張有物之瑕疵擔保損害賠償請求權及
    不完全給付損害賠償請求權存在，原告依物之瑕疵損害賠償
    請求權及不完全給付之法律關係，訴請被告應給付原告
    551,549元，及自起訴狀繕本送達被告之翌日起，至清償日
    止按週年利率百分之五計算之利息，自無理由，應予駁回。
    原告之訴既經駁回，其假執行之聲請自失所附麗，併駁回之
    。
五、本件為判決之基礎已臻明確，兩造其餘之攻擊或防禦方法及
    未經援用之證據，經本院斟酌後，認為均不足以影響本判決
    之結果，亦與本案爭點無涉，自無逐一詳予論駁之必要，併
    此敘明。
六、結論：原告之訴為無理由，依民事訴訟法第七十八條、第八
    十五條第一項前段，判決如主文。
中    華    民    國    98    年    6     月    30    日
                  民事第二庭    法  官  侯明正
以上正本係照原本作成。
如對本判決上訴，須於判決送達後20日內向本院提出上訴狀。
中    華    民    國    98    年    6     月    30    日
                                書記官  程欣怡


司法院資訊處製作；財團法人民間司法改革基金會備份。
